【裁判字號】    99,台上,4417
【裁判日期】    990715
【裁判案由】    違反毒品危害防制條例
【裁判全文】
最高法院刑事判決            九十九年度台上字第四四一七號
上  訴  人  甲○○
            乙○○
上列上訴人等因違反毒品危害防制條例案件，不服台灣高等法院
台中分院中華民國九十七年九月二十四日第二審判決（九十六年
度上訴字第二七二六號，起訴案號：台灣彰化地方法院檢察署九
十五年度偵字第三四五０號），提起上訴，本院判決如下：
    主  文
原判決關於甲○○販賣第二級毒品、販賣第三級毒品及乙○○部
分撤銷，發回台灣高等法院台中分院。
    理  由
本件原判決撤銷第一審關於上訴人甲○○販賣第二級毒品、販賣
第三級毒品及上訴人乙○○部分之判決，依修正前刑法連續犯規
定，改判仍論處甲○○連續販賣第二級毒品及共同連續販賣第三
級毒品等罪刑；另改判仍論處乙○○共同連續販賣第三級毒品罪
刑。固非無見。
惟查：(一)、已受請求之事項未予判決者，其判決當然為違背法令
，刑事訴訟法第三百七十九條第十二款定有明文。本件依起訴書
記載之事實，羅健汶係自民國九十四年十月、十一月間起，撥打
門號0000000000號行動電話與甲○○聯絡後，在彰化
縣彰化市區及羅健汶之彰化市住處，向甲○○購買第三級毒品愷
他命（Ketamine，俗稱Ｋ他命）約「十次」；另乙○○基於幫助
甲○○販賣Ｋ他命之概括犯意，於九十四年十月間，連續在彰化
市區某地，將Ｋ他命販賣予羅健汶一至二次，及於九十五年二、
三月間，在彰化縣和美鎮○○路高速公路橋下及東發路上，將Ｋ
他命交付予姓名年籍不詳之男子三次（見起訴書第一頁、第二頁
及其附表一編號１）。原審經審理結果，僅對羅健汶於九十四年
十月間起至九十五年二、三月間止，撥打甲○○持用之前開門號
行動電話，或透過乙○○與甲○○聯絡後，由甲○○先後在彰化
市等處販賣Ｋ他命予羅健汶「五次」，其中由乙○○聯絡、交Ｋ
他命予羅健汶三次等部分予以判決（見原判決第二頁末三行至第
三頁第五行）。關於甲○○販賣Ｋ他命予羅健汶逾五次及乙○○
於九十五年二、三月間，幫助甲○○在和美鎮○○路高速公路橋
下等處交付Ｋ他命予姓名年籍不詳之男子三次部分之行為，是否
成立犯罪？則未予裁判，自有已受請求之事項未予判決之違法。
(二)、原判決事實欄一之(二)之(1)既記載甲○○自九十四年十月間起
至九十五年二、三月間止，先後每次以新台幣（下同）二千元或
一千一百元之價格販賣Ｋ他命予羅健汶五次，其中由乙○○負責
聯絡、交付Ｋ他命予羅健汶三次，每次一千一百元，販毒所得三
千三百元等情。倘若無訛，縱甲○○其餘二次販賣Ｋ他命予羅健
汶時，每次均以最高之二千元價格計算，則其販賣Ｋ他命予羅健
汶之總所得，應僅七千三百元，原判決卻認甲○○此部分販毒所
得計一萬五千五百元，並據以諭知沒收，於法亦有未洽。(三)、刑
事訴訟法第一百五十九條之二規定，被告以外之人於檢察事務官
、司法警察官或司法警察調查中所為之陳述，與審判中不符時，
其先前之陳述具有較可信之特別情況，且為證明犯罪事實存否所
必要者，得為證據。係指被告以外之人於審判中，以證人身分依
法定程序到場具結陳述，並接受被告之詰問，而其陳述與先前在
檢察事務官、司法警察官或司法警察調查中所為之陳述不符時，
為前提要件。倘證人於檢察事務官、司法警察官或司法警察調查
中所為之陳述，與審判中結證之情形相符時，即應直接採用審判
中之陳述作為證據，不得再引用其於檢察事務官、司法警察官或
司法警察調查中所為之陳述採為證據。原判決理由既謂證人羅健
汶、吳志豪於原審中對於甲○○販賣Ｋ他命情節之陳述，與其等
於警詢中所述大致符合，即應直接採用其等於原審中之陳述作為
證據，不得再引用其等於警詢時所為之陳述採為證據，乃原判決
僅以羅健汶、吳志豪於警詢中之陳述內容，業經原審傳喚該二證
人行交互詰問程序後，已載明於審判筆錄，即認前開證人於警詢
中之陳述均有證據能力，並採為斷罪之部分基礎（見原判決第五
頁第十四行至第十六行、第七頁末三行至第十頁第十七行），已
難認為適法。又原判決另以證人姚佳苓、楊仁銓、葉正偉於警詢
與第一審中之陳述，雖有不符情形，但審酌其等於警詢中之陳述
，距案發日較近，當時記憶自較深刻，可立即反應所知，不致因
時隔日久而遺忘案情，且較無來自甲○○、乙○○（下稱上訴人
等）或其他成員同庭在場之壓力而出於虛偽不實之指證，或事後
串謀而故為迴護上訴人等之機會，前揭證人於警詢中之陳述，應
具有較可信之特別情況，且為證明犯罪事實存否所必要，依刑事
訴訟法第一百五十九條之二規定，應皆有證據能力（見原判決第
四頁末五行至第五頁第十四行）。然刑事訴訟法第一百五十九條
之二所謂「其先前之陳述具有較可信之特別情況，且為證明犯罪
事實存否所必要者，得為證據」，必其先前之陳述經證明具有較
可信之特別情況始可，不得單憑證人於警詢時記憶較新，或證人
事後有受人情壓力等因素介入而受影響，即逕謂於警詢之陳述較
為可採，否則將造成因警詢時間順序通常在先，該審判外陳述之
證據價值，反優於審判中經具結、詰問等程序所為陳述之不當結
果，原審就此部分所為之論述，於法並難謂合。(四)、犯毒品危害
防制條例第四條第二項、第三項之販賣第二級、第三級毒品罪者
，依同條例第十九條第一項規定，其供犯罪所用之物，均沒收之
。惟沒收之物，須於事實欄中為具體之記載，始為合法，否則諭
知沒收，即難謂有事實之根據。原判決事實雖認定警方扣得上訴
人等分別所有而供販賣毒品所用如其附表一所示之物（即SAMSUN
G 行動電話一支《含門號0000000000號之SIM卡一枚》
、帳冊一本、分裝袋一包、塑膠剷子一支、電子磅秤一台、研磨
器一組、分裝湯匙三支、分裝罐二個、分裝毒品塑膠袋二包、吸
食工具塑膠管四支、裝吸食工具銀色塑膠管盒子一個及編號B1、
B2、B25、B26之白色粉末四包），並於主文欄之上訴人等共同連
續販賣第三級毒品罪刑項下各諭知沒收該附表所示之物。但其事
實欄除前開行動電話外，並未具體記載其餘該附表所示之物品究
如何之供上訴人等販賣第三級毒品所用，亦未於理由內說明該等
物品係供販賣第三級毒品所用之依據，遽依毒品危害防制條例第
十九條第一項規定諭知沒收，自欠缺事實根據，且有理由欠備之
違誤。另原判決事實已記載如其附表一所示之物係上訴人等所有
而供販賣毒品所用（即不限於供販賣第三級毒品之用）等情（見
原判決第四頁第十六行、第十七行），理由內復說明該附表所示
之物，為上訴人等所有而供販賣第二級、第三級毒品所用之物，
應依毒品危害防制條例第十九條第一項規定，沒收之（見原判決
第十八頁第十三行至第十五行），但在主文欄之甲○○連續販賣
第二級毒品罪刑項下，卻僅諭知該附表編號１所示之行動電話一
支沒收，主文之記載，與事實之認定及理由之敘述不盡相符，亦
嫌理由矛盾。又第三審法院應以第二審判決所確認之事實為判決
基礎，刑事訴訟法第三百九十四條第一項前段定有明文。原判決
上述之違背法令，影響於事實之確定，本院無可據以為裁判，應
將原判決關於甲○○販賣第二級毒品、販賣第三級毒品及乙○○
部分撤銷，發回原審法院更為審判。
據上論結，應依刑事訴訟法第三百九十七條、第四百零一條，判
決如主文。
中    華    民    國  九十九  年    七    月   十五   日
                      最高法院刑事第六庭
                          審判長法官  謝  俊  雄
                                法官  陳  世  雄
                                法官  魏  新  和
                                法官  徐  文  亮
                                法官  吳  信  銘
本件正本證明與原本無異
                                      書  記  官
中    華    民    國  九十九  年    七    月   二十   日
                                                     M

司法院資訊處製作；財團法人民間司法改革基金會備份。
